臺灣桃園地方法院刑事裁定　 　　　 96年度桃聲簡再字第2號
再審聲請人
即受判決人　甲○○
　　　　　　　　　　　號2樓
聲　請人兼
法定代理人　包鍾拯
上列聲請人因聲請再審事件，對於本院94年12月30日確定判決（
94年度桃簡字第2010號），聲請再審，本院裁定如下：
    主  文
再審之聲請駁回。
    理  由
一、聲請意旨略以：聲請人甲○○曾於民國90年9 月4 日服役期
    間至國軍北投醫院就醫，即因「性格異常」，於90年12月31
    日被勒令除役，除役後返家療養，惟因不諳法令，均未依法
    申請鑑定、診斷，現因病情嚴重，陸續觸犯法律，聲請人甲
    ○○對於法院之判決未提起上訴，法官對聲請人甲○○身心
    障礙、言詞怪異也未送相關單位鑑定。94年3 月28日下午2
    時50分，聲請人甲○○因未戴安全帽與警員吳建明發生爭議
    及辱罵，同時又遭其他警員不當處理，使聲請人身體受傷，
    遭現行犯扣押，聲請人心情大亂，於同日晚上9 時54分移送
    台灣桃園地方法院檢察署，由於心裡不平衡及身心障礙下產
    生精神反常，故對值勤檢察官辱罵，惟並非聲請人本意，而
    係精神障礙缺乏辨識行為能力所致，爰依刑事訴訟法第420
    條第1 項第6 款聲請再審云云。
二、按刑事訴訟法第420 條第1 項規定，有罪之判決確定後，有
    左列情形之一者，為受判決人之利益，得聲請再審：(一)原判
    決所憑之證物已證明其為偽造或變造者。(二)原判決所憑之證
    言、鑑定或通譯已證明其為虛偽者。(三)受有罪判決之人，已
    證明其係被誣告者。(四)原判決所憑之通常法院或特別法院之
　　裁判已經確定裁判變更者。(五)參與原判決或前審判決或判決
　　前所行調查之推事，或參與偵查或起訴之檢察官，因該案件
　  犯職務上之罪已經證明者。(六)因發見確實之新證據，足認受
    有罪判決之人應受無罪、免訴、免刑或輕於原判決所認罪名
　　之判決者。惟刑事訴訟法第420 條第1 項第6 款所謂「發現
    確實之新證據」，係指該證據於事實審法院判決前業已存在
    ，為法院、當事人所不知，不及調查斟酌，至其後始行發現
    ，且就證據本身形式觀察，固不以絕對不須經過調查程序為
    條件，但必須顯然可認為足以動搖原有罪之確定判決，而為
    受判決人無罪、免訴、免刑或輕於原判決所認罪名之判決者
    為限。亦即該「新證據」須可認為確實具有足以動搖原確定
    判決，而對受判決人為更有利判決之「確實性」外，尚須具
    備該證據係在事實審法院於判決前已存在，因未經發現，不
    及調查斟酌，或審判時未經注意，至其後始行發現之「嶄新
    性」特質，二者均屬不可或缺，倘若未具備上開「確實性」
    與「嶄新性」二種聲請再審新證據之特性，即不能據為聲請
    再審之原因（最高法院90年度台抗字第71號裁定意旨參照）
    。又所謂「確實之新證據」，固非以絕對不須經過調查程序
    為條件，但必須可認為確實足以動搖原確定判決而為受判決
    人有利之判決者為限，倘受判決人因對有利之主張為原審所
    不採，事後提出證明，以圖證實在原審前所為有利之主張為
    真實，據以聲請再審，該項證據既非判決後所發見，顯難憑
    以聲請再審。且若在客觀上就其之真實性為如何，尚欠明瞭
    ，非經相當之調查，不能辨其真偽，即與確實新證據之「確
    實」含義不符，自難採為聲請再審之理由（最高法院86年度
    台抗字第477 號判決要旨、50年度台抗第104 號判例要旨、
    85年度台抗字第424 號判決要旨參照）。
三、經查：聲請人所稱聲請人甲○○之精神狀態，經本院調閱本
    院94年度桃簡字第2010號全卷，被告於94年3 月28日，因駕
    駛機車未戴安全帽，經警員吳建明攔查取締，心有不甘，當
    場先以「大米蟲趕快開單，字跡給我寫工整，你會不會幹警
    察？」等字眼，辱罵依法執行職務之警員吳建明。嗣於當日
    晚間9 時54分許，依現行犯解送至臺灣桃園地方法院檢察署
    時，復向執勤檢察官辱罵「幹你娘、生兒子沒屁眼、我故意
    要罵你、檢察官我真的要侮辱你、頭腦是方的、圓的。」等
    語。顯見聲請人甲○○於行為當時之精神狀態，對於外界事
    務之知覺、理念及判斷作用尚與常人無異，有辨識行為違法
    之能力，其知道警察要對伊開罰單，也知道何人是法警，何
    人是檢察官，並未達於精神耗弱或心神喪失之程度，不能依
    刑法第19條第1 、2 項之規定不罰或減輕其刑。而聲請人提
    出之重大傷病免自行部分負擔證明卡、中華民國身心障礙手
    冊、國軍桃園總醫院附設民眾診療服務處等均係於95年間始
    取得，參諸前揭說明，被告所提出之證據，均未合於刑事訴
    訟法第420 條第1 項第6 款「因發見確實之新證據，足認受
    有罪判決之人應受無罪、免訴、免刑或輕於原判決所認罪名
    之判決」之要件。綜上所述，聲請人據此聲請再審，顯無理
    由，應予駁回。
據上論斷，應依刑事訴訟法第434 條第1 項之規定，裁定如主文
。
中　　華　　民　　國　　96　　年　　5 　　月　　17　　日
                  刑事第二庭    法　官　徐  培  元
以上正本證明與原本無異。
如不服本裁定，應於送達後5 日內，向本院提出抗告狀。
                                書記官  楊  美  慧
中　　華　　民　　國　　96　　年　　5 　　月　　17　　日
